【裁判字號】    97,交聲,975
【裁判日期】    971128
【裁判案由】    違反道路交通管理處罰條例聲明異議
【裁判全文】
臺灣桃園地方法院交通事件裁定         97年度交聲字第975號
原處分機關  交通部公路總局新竹區監理所桃園監理站
異  議  人
即受處分人  甲○○
上列異議人即受處分人因違反道路交通管理處罰條例案件，對於
原處分機關於民國九十七年五月三十日以桃監裁罰字第裁五二－
ＤＢ0000000號違反道路交通管理事件裁決書所為之處分
，聲明異議，本院裁定如下：
    主  文
原處分均撤銷。
甲○○駕車行經有燈光號誌管制之交岔路口闖紅燈，處罰鍰新臺
幣貳仟柒佰元，並記違規點數點。
原處分關於「違反處罰條例之行為，不聽勤務人員制止」部分，
不罰。
    理  由
一、原處分意旨略以：本件異議人即受處分人甲○○於民國九十
    七年四月一日上午七時十分許，駕駛車牌號碼Ｚ５—○○８
    ７號自用一般小客車行經桃園縣八德市○○路與福國街路口
    ，因往文昌街方向直行闖紅燈，見執行員警鳴笛並示意停車
    受檢，惟不予理會加速逃逸，經桃園縣政府警察局八德分局
    員警登記車號後，於九十七年四月一日以上開車輛所有洪燦
    煌為受處分人，以其有「不服交通警察指揮」、「闖紅燈」
    之違規情事，擎制桃園縣政府警察局桃警局交字第ＤＢ00
    00000號舉發違反道路交通管理事件通知單逕行舉發，
    經汽車所有人洪燦煌填具「逕行舉發案件汽車所有人告知違
    規駕駛人資料申請書」及異議人自承其為駕駛人，原處分機
    關遂於九十七年五月三十日以桃監裁罰字第裁五二－ＤＢ0
    000000號裁決書，以異議人有「駕車行經有燈光號誌
    管制之交岔路口闖紅燈」、「違反處罰條例之行為，不聽勤
    務人員制止」之行為，裁處異議人違反道路交通管理處罰條
    例第五十三條第一項、第六十條第一項之規定（原處分書錯
    誤贅引第八十五條第二項第九十九款），分別處罰鍰新臺幣
    （下同）二千七百元、三千元等語。
二、聲明異議意旨略以：其於上開時間確有行經該路口，前方亦
    有同方向行駛之車輛，其通過該路口時，並未與自建國路九
    七二巷駛出之車輛發碰撞，亦未與當時值勤之警員接觸，該
    警員亦未對其鳴笛或以交通指揮棒要求停止，其亦未有闖紅
    燈之行為，是認原處分實有不當，爰依法聲明異議等語。
三、汽車駕駛人，行經有燈光號誌管制之交岔路口闖紅燈者，處
    新臺幣一千八百元以上五千四百元以下罰鍰；駕駛汽車有違
    反本條例之行為，經交通勤務警察或依法令執行交通稽查任
    務人員制止時，不聽制止或拒絕停車接受稽查而逃逸者，除
    按各該條規定處罰外，處新臺幣三千元以上六千元以下罰鍰
    ，道路交通管理處罰條例第五十三條第一項及第六十條第一
    項分別定有明文。又汽車駕駛人有同法第五十三條情形之一
    者，除依原條款處罰鍰外，並予記違規點數三點，此亦為同
    法第六十三條第一項第三款所明定。再按交通法庭認為聲明
    異議有理由，或聲明異議雖無理由而原處分不當或違法者，
    應以裁定將原處分經聲明異議部分撤銷，並自為裁定，道路
    交通案件處理辦法第二十條定有明文。
四、本件異議人即受處分人甲○○於本院訊問時改坦認：其有於
    九十七年四月一日上午七時十分許，駕駛車牌號碼Ｚ５—○
    ○８７號自用一般小客車行經桃園縣八德市○○路與福國街
    路口闖紅燈之事實，惟否認其有何不聽勤務人員制止之違規
    行為，並以前揭情詞置辯。經查：
  (一)異議人有於上開時間、地點闖紅燈之事實，業據其於本院訊
    問時供認在卷，復經證人即本件舉發員警江政勳到庭具結證
    目睹異議人闖紅燈情節明確，且有該證人當庭繪製之現場位
    置圖一紙在卷可稽，足認證人江政勳有於上開時間目睹異議
    人於上開路段交岔路口直行闖紅燈之違規無誤，是原處分機
    關認定此部分違規事實，雖無違誤之處，惟按汽車駕駛人有
    下列各款所列條款之一者，除依原條款處罰鍰外，並予記點
    ：三、有第四十三條、第五十三條或第五十四條情形之一者
    ，各記違規點數三點，道路交通管理處罰條例第六十三條第
    一項第三款定有明文，原裁決機關僅對受處分人課處罰鍰，
    而未同時記違規點數三點，依法即有違誤，是受處分人之異
    議，雖無理由，然原處分機關未依前揭規定裁決部分，亦有
    未洽，應予撤銷，爰由本院將原處分撤銷，自為裁定如主文
    第二項所示。
  (二)又異議人辯稱其並未聽見警員鳴笛制止一情，經查：依證人
    江政勳於本院訊問時結稱：「伊第一次鳴警笛是要全部車輛
    停止，因異議人與建國路九七二巷的車子差點碰撞，伊以急
    促的鳴笛聲要兩車停下不要碰撞，當時伊是在異議人的後方
    ，距離異議人約四百六十公分，伊當時只有鳴警笛，並無用
    其他工具使異議人停下，且伊要起步時，異議人就已經離開
    ，伊當時在異議人的左後方，異議人當時可能沒有辦法看到
    伊要異議人停下的舉動，且伊後來也沒有追異議人。」等詞
    （見本院九十七年六月二十三日訊問筆錄第五、六頁）以觀
    ，可見證人江政勳於異議人有直行闖紅燈之違規而鳴笛制止
    時，異議人確有可能因證人江政勳係在異議人後方，而不知
    證人有鳴笛制止之行為，並考諸本件舉發時間為上午七時十
    分許，當時正值交通繁忙時間，往來車輛眾多，道路聲音嘈
    雜，且異議人駕車時係面向前方，而證人江政勳係在後方鳴
    笛，並未以其他工具制止異議人，是依當時環境及異議人之
    視線等客觀事項，即難遽認異議人有聽聞證人江政勳之鳴笛
    制止而有「不聽勤務人員制止」之行為，是異議人所辨其並
    未聽見警員鳴笛制止，應堪採信。從而，原舉發機關所舉發
    異議人於上開時間、地點不服交通警察指揮之違規行為尚屬
    不能證明，原處分機關未遑詳查，逕以道路交通管理處罰條
    例第六十條第一項之規定，裁處罰鍰三千元，尚有未洽。是
    異議人此部分指摘原處分不當，為有理由，自應由本院將原
    處分撤銷，並諭知異議人不罰。
五、據上論斷，應依道路交通管理處罰條例第八十七條第二項、
    道路交通案件處理辦法第二十條前段，裁定如主文。
中    華    民    國    97    年    11    月    28    日
                      臺灣桃園地方法院交通法庭
                            法  官  陳可薇
以上正本證明與原本無異。
如不服本裁定，應於送達後五日內，向本院提出抗告狀（須附繕
本）。
                            書記官  賴佩霞
中    華    民    國    97    年    12    月    5     日


司法院資訊處製作；財團法人民間司法改革基金會備份。
